臺灣臺中地方法院民事判決　九十三年度婚字第一七○五號
　　原　　　告　乙○○
　　訴訟代理人　林國明律師
　　複　代理人　熊賢祺律師
　　被　　　告　甲○○
當事人間請求離婚事件，本院於民國九十四年三月十六日言詞辯論終結，判決如下：
    主      文
准原告與被告離婚。
訴訟費用由被告負擔。
    事實及理由
一、被告經合法通知，未於最後言詞辯論期日到場，核無民事訴訟法第三百八十六條
    各款所列情形，爰准依原告之聲請，由原告一造辯論而為判決。
二、原告主張：兩造於民國八十三年一月十六日結婚，並育有子女徐俊豪、徐淑媛二
    人。婚後被告就性方面需索無度，且因涉嫌刑案而進出警察局；嗣於八十六年間
    原告懷第二胎時，被告因工作不定，經濟不良，竟自甘墮落，吸食強力膠；其後
    於八十七年原告又懷第三胎，因無力撫養而墮胎，致原告體質衰退，惟仍須外出
    工作上夜班，以負擔家計。後於八十八年八月間，原告因無法繼續忍受經常爭吵
    、同床異夢之生活，乃攜二名子女返回娘家，詎原告與其父母竟數次至原告娘家
    拍桌吵鬧，並帶走子女，使原告及家人痛苦，原告提出離婚協議，被告本亦同意
    ，嗣後又藉口其父母反對而不願偕同辦理離婚登記，且若有人打電話至被告住處
    找原告時，被告均稱「不認識此人」；嗣後兩造協議分居，期間被告工作仍不穩
    定，二名子女幾乎由被告父母照顧，被告經常賦閒在家玩電腦線上遊戲至深夜，
    甚且將原告以子女名義儲存之銀行存款新台幣二十餘萬元悉數提領一空，原告於
    八十九年八月至銀行查詢，始得知上情。被告前揭種種行為，且動輒與原告吵鬧
    ，已逾越夫妻所能忍受之程度，而有侵害原告人格尊嚴與人身安全，在客觀已使
    原告無法再與之共同生活；又兩造分居已逾五年，彼此形同陌路，兩造婚姻裂痕
    已難癒合，雙方誠摯之感情基礎已動搖流失，顯有難以繼續維持婚姻之重大事由
    ，爰依民法第一千零五十二條第一項第三款及同條第二項之規定，請求擇一判決
    准予原告與被告離婚等語。並聲明：如主文所示。
三、被告未於最後言詞辯論期日到庭，據其之前到庭陳述則以：兩造原是一對恩愛之
    夫妻，並育有一子徐俊豪及一女徐淑媛，婚後初始生活過得幸福美滿，然於八十
    七年初原告至豐原工作後，原告對被告之感情日見冷漠，且下班後經常不按時返
    家，有時甚至徹夜不歸，嗣於八十八年八月十日更拋夫棄子，離家出走，在外居
    住，被告豈能動輒與原告吵鬧。而原告離家後，經常進出寺廟，四處燒香拜佛，
    結交三教九流，並將被告住所之電話號碼留給眾多男子，致被告父親常接獲不明
    男子來電找原告，被告父親因不勝其擾而回答對方原告不在此處居住等語，有何
    不該。被告為了工作及照顧二名幼子，無法四處尋找原告，只能被動地期昐原告
    歸來，孰料被告百般忍耐，萬般寬容，痴痴等待，原告非但未回心轉意，反而提
    出惡意不實之指控，為達離婚目的而不擇手段，其請求離婚為無理由等語置辯。
    並聲明：原告之訴駁回。
四、得心證之理由：
（一）原告主張兩造於八十三年一月十六日結婚，並育有子女徐俊豪、徐淑媛二人，
      婚姻關係現仍存續中，及兩造自八十八年八月十日分居迄今之事實，業據原告
      提出戶籍謄本二份為證，且為兩造所不爭執，並經證人即原告之母林美繡到庭
      證述：「原告與被告在九二一（地震）之前就已經沒有住在一起，：：，被告
      也沒有回去找原告，原告只回去看小孩，但是被告不讓原告進去看，後來原告
      有帶小孩回來，被告到我們家來拍桌子、要小孩」等語明確（見本院九十四年
      二月十六日言詞辯論筆錄），自堪認原告之主張為真實。
（二）按婚姻係以夫妻之共同生活為目的，配偶應互信互賴、相互協力，以保持共同
      生活之圓滿、安全及幸福，因而夫妻應相互尊重以增進情感和諧及誠摯之相處
      ，此為維持婚姻之基礎，若此基礎不復存在，致夫妻無法共同生活，無復合之
      可能者，即應認有難以維持婚姻之重大事由存在。關於是否為難以維持婚姻之
      重大事由，其判斷標準為婚姻是否已生破綻而無回復之希望，此應斟酌破壞夫
      妻共同生活之具體情事，是否客觀上達於動搖夫妻之共同生活，而喪失維持婚
      姻之意欲為斷，換言之，在當事人所主張難以維持婚姻之事實，在客觀上是否
      已達於倘處於同一境況，任何人均將喪失維持婚姻意欲之程度以決之。又按民
      法第一千零五十二條第一項以外之重大事由，難以維持婚姻者，夫妻之一方得
      請求離婚；但其事由應由夫妻之一方負責者，僅他方得請求離婚，同條第二項
      定有明文。依此規定意旨觀之，必構成離婚之重大事由，有可歸責於夫妻之一
      方，始得由他方請求離婚。倘夫妻雙方就該事由均須負責時，應比較衡量雙方
      之有責程度，僅責任較輕之一方，得向責任較重之他方請求離婚，如雙方之有
      責程度相同時，則雙方均得請求離婚，以符公平，最高法院九十三年台上字第
      九八七號判決可資參照，即該條規定係採消極破綻主義之精神。本件兩造因故
      分居迄今已逾五年，且仍持續進行中，彼此宛如兩個個體分別存在，婚姻之意
      義盡失，期間亦難看出兩造有尋求解決方法之努力與用心。被告亦自陳未主動
      找尋原告，僅被動期昐原告歸返等語，是觀之上情，兩造之相處模式上，互不
      聞問，顯已無夫妻之情分，且因漸行漸遠，終至分居迄今，渠等無夫妻共同生
      活之事實，於兩造十年婚姻生活中，竟有半數處於分居狀態，且未分居之前，
      已然處於針鋒對立之局面，斟酌婚姻關係中當事人之行為、態度、年齡、性格
      、教育程度及分居時間之久暫，綜合考量，應認雙方互信、互敬、互諒之感情
      基礎業已動搖。觀之現代婚姻係以男女雙方誠摯之感情為基礎，以雙方情投意
      合，相互溝通扶持，彼此容忍，共同經營婚姻生活為要件，倘雙方情愛已失，
      溝通之途塞，容忍之度無，共圖營生之念滅，則其婚姻基礎已頹，自核與首開
      規定相符，揆之上情，原告主張兩造間有不能維持婚姻之重大事由，核屬有據
      。本院參酌上開事證，認為兩造間之婚姻已生破綻，客觀上確實難以繼續維持
      婚姻共同生活，且顯無回復之希望，而就造成婚姻難以維持之離婚事由觀之，
      兩造均應負同等之過失責任。揆之首揭說明，原告依民法第一千零五十二條第
      二項請求判決離婚，洵屬正當，應予准許。本件既准兩造離婚，則原告併依據
      民法第一千五十二條第一項第三款之規定訴請離婚，為請求權之競合，本院自
      毋庸再予審認，附此敘明。
五、本件事證已臻明確，兩造其餘攻擊防禦方法，核與本件判決結果不生影響，無一
    一審究之必要，併此敘明。
六、訴訟費用負擔之依據：民事訴訟法第七十八條。
中　　　華　　　民　　　國　　九十四　　年　　 三　　　月 　　三十一　　日
                              臺灣臺中地方法院家事法庭
~B法　　　官　陳宗賢
正本係照原本作成。
如對本判決上訴，須於判決送達後二十日之不變期間內，向本院提出上訴狀。
中　　　華　　　民　　　國　　九十四　　年　　 三　　　月　　 三十一　　日
~B法院書記官　王崑煜
